【裁判字號】    89,訴更,17
【裁判日期】    900131
【裁判案由】    毒品危害防制條例
【裁判全文】
臺灣板橋地方法院刑事判決                          八十九年度訴更字第一七號
    公  訴  人  臺灣板橋地方法院檢察署檢察官
    被      告  丙○○
右列被告因違反毒品危害防制條例案件，經檢察官提起公訴（八十七年度偵字第一八
五九三號），由本院於中華民國八十八年十二月二十三日為第一審判決（八十八年度
訴字第八六○號），經臺灣高等法院於中華民國八十九年九月二十五日以八十九年度
上易字第二一二七號判決撤銷發回更審，本院判決如左：
    主  文
丙○○無罪。
    理  由
一、公訴意旨略以：被告丙○○基於概括幫助之犯意，自民國（下同）八十七年六月
    間某日起，代乙○○或甲○○購入第二級毒品安非他命後，在甲○○位於臺北縣
    板橋市○○街五十二號之二，三樓住處，供與乙○○及甲○○二人施用（甲○○
    施用部分業已另案不起訴處分）。嗣於八十七年八月二十四日晚間九時十分許，
    經警持搜索票於上址查獲第二級毒品安非他命一包（驗餘淨重○．七六公克）、
    吸食器三組、分裝吸管二支等物，因認被告涉犯毒品危害防制條例第十條第二項
    之幫助施用第二級毒品罪。（共同被告甲○○涉犯轉讓第二級毒品罪及幫助施用
    第二級毒品罪部分，已先行審結）
二、按犯罪事實應依證據認定之，無證據不得推定其犯罪事實；不能證明被告犯罪者
    ，應諭知無罪之判決，刑事訴訟法第一百五十四條、第三百零一條第一項分別定
    有明文。又按，事實之認定，應憑證據，如未能發現相當證據，或證據不足證明
    ，自不能以推測或擬制之方法，以為裁判基礎；而認定不利於被告之事實，須依
    積極證據，苟積極證據不足為不利於被告事實之認定時，即應為有利於被告之認
    定，更不必有何有利之證據；且共同被告所為不利於己之陳述，固得採為其他共
    同被告犯罪之證據，惟此項不利之供述，仍應調查其他必要之證據，以察其是否
    與事實相符，自難專憑此項供述，為其他共同被告犯罪事實之認定；而此不利於
    己之供述，須無瑕疵可採，而就其他方面調查，又與事實相符，始得採為其他共
    同被告犯罪事實之認定，最高法院四十年臺上字第八六號、三十年上字第八一號
    、三十一年上字第二四二三號、四十六年臺上字第四一九號判例明揭此旨。
三、公訴人認被告丙○○涉犯上開幫助施用第二級毒品之犯行，無非係以被告於警訊
    及檢察官訊問時之自白、共同被告甲○○之指證、證人乙○○之證言及扣案之第
    二級毒品安非他命、吸食器、分裝吸管為據。惟訊之被告丙○○堅決否認有何代
    共同被告甲○○或證人乙○○購入第二級毒品安非他命後幫助其二人施用之犯行
    ，辯稱：渠在八十七年六月間還不認識共同被告甲○○，在八十七年八月間經由
    乙○○介紹才認識甲○○等語。經查：
（一）、共同被告甲○○固於警訊時指稱：「．．．有時侯我沒有安非他命，即打乙○○0000000000號行動電話，要他或丙○○幫忙代購安非他命，
        每次約一公克安非他命，價格新臺幣二千元，．．．每次交易地點均是我住
        處：板橋市○○街五二號三樓交易的」、「．．．我曾向丙○○及乙○○要
        其轉售安非他命約一公克，價格新臺幣二千元共二次，時間為八十七年七月
        中旬及八月中旬各一次，詳細日期我並不記得」（詳參偵查卷第十五頁八十
        七年八月二十四日警訊筆錄）；其於檢察官初訊時則改稱：「（為何警訊中
        說有在你家中以每公克二千元代價提供前述二人吸用，若無時，你亦以每公
        克二千元向他們買來吸用？）大家一起吸用，均無金錢買賣。我們三人一起
        在我家用二次（七月、八月）」（詳參同前偵查卷第三十六頁反面、第三十
        七頁八十七年八月二十五日訊問筆錄）；復於檢察官複訊時翻稱：「（丙○○有無販安給你，或提供安給你？）沒有，捉到時是剛認識」（詳參偵查卷
        第七十一頁反面八十八年一月二十一日訊問筆錄）；嗣於本院八十八年度訴
        字第八六○號甲○○違反毒品危害防制條例案件調查審理時指稱：「（丙○○？）我不知道」（詳參該案八十八年六月十六日訊問筆錄）；「．．．我
        最後那次是向丙○○買的」（詳參該案八十八年七月十四日訊問筆錄）；「
        ．．．我是透過乙○○與丙○○拿的，只有一次、一公克，．．．」（詳參
        該案八十八年九月二十九日訊問筆錄），因此，共同被告甲○○除於警訊時
        指訴委請被告代購安非他命之外，其於檢察官訊問或上開本院八十八年度訴
        字第八六○號案件調查審理進行中，改稱係向被告拿安非他命，並未提及被
        告代購第二級毒品安非他命之事，甚有翻稱剛認識被告，足見共同被告甲○○非僅前後指訴不一，且所供差距甚多，顯有瑕疵，不足採信。
（二）、又查，證人乙○○雖於檢察官訊問時證言：「（丙○○是否會提供安給你？
        ）偶而也會，在他家裡用安，從八十七年六月，大約二、三次」（詳參偵查
        卷第六十四頁反面八十七年十一月二十四日訊問筆錄）；惟其於警訊時未曾
        證言委請被告代購第二級毒品安非他命（詳參偵查卷第十二頁八十七年八月
        二十五日警訊筆錄）；且證人乙○○於本院八十八年度訴字第八六○號毒品
        危害防制條例案件調查時證稱：「（你跟被告甲○○有何恩怨？）他承包我
        的油漆工程，結果後來沒有跟我作，所以他咬我販賣安給他，這次他沒辦法
        咬我，所以咬丙○○」、「（你是否曾在八十七年吸用時委託丙○○或甲○○幫你買安？）沒有」、「我沒有委託他（丙○○）買安」、「我沒有請他
        們（丙○○、甲○○）幫我調貨」（詳參該案卷第一百零一頁、第一百零三
        頁、第一百零四頁八十八年八月十九日訊問筆錄）；復於本院調查時證言：
        「．．．八十七年八月二十四日丙○○和我一起去證人甲○○的住處，所以
        丙○○有一起施用，我們用的都是證人甲○○的安非他命，．．．」、「．
        ．．證人甲○○認為是我們兩個咬他，所以他才咬我和丙○○」（詳參本院
        八十九年十二月六日訊問筆錄）。縱使證人乙○○於檢察官訊問時曾證言被
        告提供第二級毒品安非他命供伊施用，但此與其在上揭本院八十八年度訴字
        第八六○號毒品危害防制條例案件調查時所證相悖，且與公訴人起訴被告代
        證人乙○○或共同被告甲○○購買第二級毒品安非他命之犯行有間，當無從
        以證人乙○○之證言，作為佐證公訴事實之證據。
（三）、再查，雖被告於警訊時自白：「．．．僅有時甲○○沒有地方購買安非他命
        ，會以每小包一公克左右請乙○○或我幫他購買，有時我和乙○○沒有安非
        他命時，會請甲○○幫我們購買安非他命再一起吸食．．．我們互相幫忙購
        買安非他命，約每小包一公克新臺幣二千元」（詳參偵查卷第十八頁八十七
        年八月二十四日警訊筆錄）；復於檢察官初訊時供稱：「（警訊中說以一公
        克二千元之價格調貨？）曾調貨過，但是大家一起用，金萍曾調過，亦是大
        家一起施用」（詳參偵查卷第三十七頁反面八十七年八月二十五日訊問筆錄
        ）。惟被告於前揭檢察官初訊時，並未指明係渠或共同被告甲○○調貨；而
        被告於本院調查審理時則堅決否認有何代共同被告甲○○或證人乙○○購買
        第二級毒品安非他命犯行，足見被告自白不一，且與前開共同被告甲○○或
        證人乙○○之證言不符，尚難憑其自白，作為不利於被告之證據。
（四）、至扣案之白色結晶物一包，經本院送法務部調查局以氣相層析質譜儀分析法
        及化學分析法檢驗結果，為第二級毒品安非他命（驗餘淨重為○．七六公克
        ），此有該局九十年一月八日檢驗通知書一紙附卷可稽；而上開第二級毒品
        安非他命一包、與扣案之吸食器三具、分裝吸管二支，均在共同被告甲○○
        住處查獲，且被告、證人乙○○及共同被告甲○○均供證此皆為共同被告甲○○所有供施用第二級毒品安非他命所用之物，故此與本件公訴被告幫助共
        同被告甲○○或證人乙○○施用第二級毒品安非他命之待證事實不具關連性
        ，無從執此佐證被告幫助施用第二級毒品安非他命之犯行。
（五）、綜上以觀，即使被告辯稱：未曾代共同被告甲○○及證人乙○○購買第二級
        毒品安非他命而幫助施用云云之辯詞不可採，但查無其他積極證據足證被告
        有何公訴人指訴之幫助施用第二級毒品之犯行，自應為其無罪之諭知。
四、移送併辦部分（臺灣板橋地方法院檢察署八十九年度毒偵字第六五二○號）：公
    訴人認被告另犯施用第二級毒品安非他命之犯行，認與本件幫助施用第二級毒品
    罪之間有連續犯之裁判上一罪關係，移由本院併審。惟公訴人起訴之上揭被告幫
    助施用第二級毒品安非他命部分，業經本院為無罪判決，已如前述。因此，無從
    與併辦部分成立連續犯之關係，應將併辦部分退由檢察官另行偵辦。
據上論斷，應依刑事訴訟法第三百零一條第一項，判決如主文。
本案經檢察官彭聖斐聖到庭執行職務
中    華    民    國      九十        年      一      月    三十一    日
                                      臺灣板橋地方法院刑事第二庭
                                          法  官  高    玉    舜
右正本證明與原本無異。
如不服本判決，應於判決送達後十日內，向本院提出上訴狀。
                                          書記官  田    世    杰
中    華    民    國      九十        年      一      月    三十一    日


司法院資訊處製作；財團法人民間司法改革基金會備份。
